【裁判字號】    91,簡上緝,1
【裁判日期】    920217
【裁判案由】    賭博
【裁判全文】
臺灣高雄地方法院刑事判決                          九十一年度簡上緝字第一號
    上  訴  人  乙○○  男  三.
右上訴人因賭博案件，不服臺灣高雄地方法院高雄簡易庭八十七年度雄簡字第八八一
號中華民國八十七年十月十九日第一審簡易判決（臺灣高雄地方法院檢察署檢察官聲
請簡易判決處刑案號：八十七年度偵字第一四八七八號），提起上訴，本院管轄之第
二審合議庭判決如左：
    主  文
上訴駁回。
    理  由
一、按本法稱當事人者，謂檢察官、自訴人及被告；當事人對於下級法院之判決有不
    服者，得上訴於上級法院；原審法院認為上訴不合法律上之程式或法律上不應准
    許或其上訴權已經喪失者，應以裁定駁回之。但其不合法律上之程式可補正者，
    應定期間先命補正；第二審法院認為上訴有刑事訴訟法第三百六十二條前段之情
    形者，應以判決駁回之。但其情形可以補正而未經原審法院命其補正者，審判長
    應定期間先命補正，此為刑事訴訟法第三條、第三百四十四條第一項前段、第三
    百六十二條、第三百六十七條分別定有明文，同法第四百五十五條之一第三項則
    明定刑事簡易程序之上訴程序準用上開規定。
二、又按刑事訴訟法第二百六十六條所限定之該特定之人，係以限定審判範圍，並非
    限定其為犯罪之人，亦非限定刑罰權之對象，故其是否為真正犯罪之人、起訴已
    否以及曾經判決確定與否，均非所問。簡之，主要以實際上為訴訟行為之該特定
    人為準，故在冒名（包括偽名、變名、利用他人之真名）之情形時，訴訟關係存
    在於冒名者，而非被冒名者。再刑事訴訟法第二百六十四條第二項第一款之所以
    規定檢察官起訴書應記載被告之姓名、年籍等資料，則係為特定刑罰之對象，其
    起訴之對象即為被告其「人」，而非「姓名」；故冒名者若係於檢察官偵查時出
    庭應訊或為在押之被告，則偵查及起訴之刑罰權對象即為該冒名者。從而，檢察
    官或法院雖於起訴書或判決書之當事人欄繕載被冒名者之姓名、年籍，然該被冒
    名者仍非刑事案件之當事人，冒名者始為當事人而為刑罰權之對象。是若第一審
    法院發現姓名錯誤，僅須訂正姓名之錯誤即可，並得對冒名者進行實體審判，對
    冒名者自不生未經起訴之問題。然若第二審法院（在合法上訴之情形）始行發現
    姓名錯誤，則不得對冒名者諭知無罪判決，而應將第一審法院之判決撤銷，另將
    被告姓名更正為冒名者之真實姓名，再行對冒名者為實體審判。是以被告既為冒
    名者，則若對於下級法院之判決有所不服，得上訴於上級法院者，亦係該冒名者
    ，而非被冒名者。故若該被冒名者逕對於以其姓名、年籍等資料填載於刑事被告
    當事人欄之下級法院之判決提起上訴，自應認其上訴為法律上不應准許，且無法
    補正，而應由原審法院裁定駁回或由第二審法院依上開規定逕以判決駁回之。
三、經查，高雄市政府警察局前鎮分局係於民國八十七年六月二十八日十一時許，於
    高雄市○鎮區○○路二十四之一號聖安藥局內，查獲李太雄、張建新、謝朝清與
    自稱為「乙○○」者共四人，在公眾得出入之場所賭博財物，該分局立即製作警
    訊筆錄，並於當日將該案件及上開四名人犯移送臺灣高雄地方法院檢察署（以下
    簡稱高雄地檢署）偵辦，高雄地檢署檢察官隨即於同日下午五時十分許就該四名
    嫌犯進行偵訊，並於八十七年九月九日以該四名嫌犯為被告，並以八十七年度偵
    字第一四八七八號聲請簡易判決處刑，本院高雄簡易庭即於八十七年十月十九日
    以八十七年度雄簡字第八八一號刑事判決四名被告在公眾得出入之場所賭博財物
    ，各處罰金三千元等情，有該警訊筆錄、偵訊筆錄、第一審簡易判決書附卷可參
    ，洵堪認定。從而，本件偵查及起訴之刑罰權對象即為該自稱「乙○○」者與李
    太雄、張建新、謝朝清等四人。又查，該自稱「乙○○」者於警訊中及偵查中，
    雖以「乙○○」之姓名、年籍加以應訊，然其於警訊筆錄上被訊問人欄所按捺之
    指紋（參警卷第九頁背面最後一行）與上訴人即真正之乙○○於本院進行調查時
    所當庭按捺之指紋，經本院第二審合議庭送請法務部調查局鑑定，兩者顯有不同
    ，反與內政部警察署刑事警察局檔存甲○○（五十七年二月一日生，身分證統一
    編號為Ｚ000000000號）役男指紋卡上之指紋相符，此有法務部調查局
    八十八年八月十日之鑑定通知書、內政部警政署刑事警察局（八八）刑紋字第一
    ○一○八三號函各一份在卷可參（本院八十八年度簡上字第五○號案卷第二十七
    、第六十頁）；而甲○○亦於本院調查中當庭承認其始為當時經警查獲之賭客，
    且於系爭警訊筆錄上偽簽「乙○○」之姓名並按捺指紋，且接受檢察官之偵訊（
    此可參本院卷之調查筆錄），是足認於八十七年六月二十八日十一時許，在高雄
    市○鎮區○○路二十四之一號聖安藥局內賭博財物，並經高雄市警察局前鎮分局
    查獲，且為本件偵查及起訴之刑罰權對象並非上訴人乙○○，而係甲○○。
三、綜上，甲○○雖冒上訴人乙○○之姓名應訊，並經檢察官聲請簡易判決處刑，而
    原第一審法院亦逕以被告「乙○○」為簡易判決，未將「乙○○」之姓名更正為
    甲○○，然本件偵查及起訴之刑罰權對象仍為甲○○，而非上訴人乙○○，即甲
    ○○始為本件之當事人，故對該第一審簡易判決有所不服，得上訴於上級法院者
    ，亦係該冒名者甲○○，而非被冒名者乙○○。故上訴人乙○○對於本件第一審
    簡易判決提起上訴，自應認其上訴為法律上不應准許，而應由本院管轄第二審合
    議庭依上開規定逕以判決駁回之。
四、另本案之真正被告甲○○於九十一年九月十六日，經本院當庭交付第一審簡易判
    決書後，未於上訴期間內合法提出上訴，是該第一審判決雖經上訴人乙○○於上
    訴合法期間內提起上訴，惟其上訴並非合法，已如上述，而公訴人復未提起上訴
    ，則該判決即已於九十一年九月二十六日確定在案。然該第一審簡易判決雖經確
    定，而檢察官及法院之刑罰權對象亦始終無誤，皆為甲○○，惟判決既有誤繕被
  告甲○○之姓名、年籍資料為上訴人乙○○及其年籍資料之情形，自應由原審法
    院依聲請或本職權以裁定更正其姓名即可，以昭鄭重，附此敘明。
五、合依刑事訴訟法第三百六十二條、第四百五十五條之一第三項，裁定如主文。
中      華      民      國      九十二      年    二    月    十七      日
                            臺灣高雄地方法院刑事第二庭
                                審判長法官    莊崑山
                                      法官    吳為平
                                      法官    林靜梅
右正本證明與原本無異。
不得上訴。
                                    書記官    洪生輝
中    華    民    國      九十二      年      二      月      十八      日


司法院資訊處製作；財團法人民間司法改革基金會備份。
